【裁判字號】    97,消債更,1027
【裁判日期】    980706
【裁判案由】    更生事件
【裁判全文】
臺灣臺中地方法院民事裁定          97年度消債更字第1027號
    聲  請  人
    即  債務人  甲○○
上列聲請人即債務人與債權人台北富邦商業銀行股份有限公司、
國泰世華商業銀行股份有限公司、香港商香港上海豐銀行股份
有限公司、臺灣新光商業銀行股份有限公司、香港商香港上海
豐銀行股份有限公司、遠東國際商業銀行股份有限公司、玉山商
業銀行股份有限公司、萬泰商業銀行股份有限公司、中國信託商
業銀行股份有限公司、花旗（台灣）商業銀行股份有限公司間消
費者債務清理條例事件，債務人聲請更生，本院裁定如下：
    主    文
債務人更生及保全處分之聲請均駁回。
聲請費用由債務人負擔。
    理    由
一、按債務人不能清償債務或有不能清償之虞者，得依本條例所
    定更生或清算程序，清理其債務，消費者債務清理條例第 3
    條定有明文。又債務人與金融機構協商成立者，不得聲請更
    生或清算，但因不可歸責於己之事由，致履行顯有重大困難
    者，不在此限；本條例施行前，債務人依金融主管機關協調
    成立之中華民國銀行公會會員辦理消費金融案件無擔保債務
    協商機制與金融機構成立之協商，準用前項之規定，同條例
    第151條第5項、第 6項分別定有明文。又聲請更生又聲請更
    生或清算不合程式或不備其他要件者，法院應以裁定駁回之
    ，復為同條例第 8條所明定。又更生制度之立法目的在使債
    務人於不能清償債務或有不能清償之虞時，透過此一制度，
    使全體債權人獲得公平之受償，並予債務人在經濟上有更生
    之機會，防止社會經濟發生混亂，並非使債務人恣意消費所
    造成之債務，任意轉嫁予債權人負擔。
二、本件聲請人即債務人聲請意旨略以：因聲請人之財產及收入
    不足以清償債務，前曾於95年7月6日依照中華民國銀行公會
    會員辦理消費金融案件無擔保債務協商機制與金融機構成立
    協商，自95年 8月起，分120期，利率3.88%，且每月10日清
    償新台幣17,981元，惟因聲請人每月薪資僅約22,000元，在
    扣除自己生活必要費用後，實無法依協商條件履行，於97年
    1月起毀諾 ，故聲請人無力繼續履行原協商條件，顯係因非
    可歸責於己之事由致履行有重大困難，爰請求准予裁定開始
    更生生活等語。
三、查債務人陳報之無擔保債務總額為 1,721,515元，又據其陳
    報之每月必要生活支出（含扶養費）共計16,964元；其固定
    收入為任職於陳信佑小兒科診所每月22,000元，有員工職務
    證明書在卷可考。債務人依其所提更生草案之願清償金額為
    每月3,000元，分6年72期共216,000元，還款比例12.55%。
四、次查，本院依職權向各金融機關債權人函查債務人消費明細
    紀錄顯示，債務人消費內容多為消費購物（地點多為豐洋興
    業公司、太平洋百貨、衣蝶百貨、中友百貨）、電視購物、
    新光人壽、預借現金、信用貸款（於91年5月30日預借現金4
    0,000元、91年6月25日預借現金20,000元、91年 7月11日預
    借現金20,000元、91年8月9日預借現金20,000元、91年10月
    18日預借現金15,000元、91年11月預借現金15,000元、92年
    3月預借現金40,000元、92年4月21日預借現金30,000元、92
    年5月預借現金30,000元、92年6月22日預借現金23,000元、
    92年10月9日預借現金20,000元、92年11月16日預借現金10,
    000元、93年1月31日預借現金20,000元、93年 2月24日預借
    現金10,000元、93年 4月預借現金36,000元、93年6月1日預
    借現金166,640元、93年7月8日預借現金240,000元、93年 7
    月9日預借現金30,000元、93年9月21日預借現金30,000元、
    93年10月21日預借現金54,000元 、93年10月26日預借現金3
    0,000元 、93年11月25日預借現金20,000元、93年12月20日
    通信貸款500,000元、94年2月13日預借現金80,000元、94年
    4月22日預借現金30,000元、94年5月16日預借現金30,000元
    、94年6月15日預借現金50,000元、94年7月11日預借現金20
    0,000元、94年8月20日預借現金50,000元、94年9月2日預借
    現金150,000元、94年10月9日預借現金30,000元、94年11月
    10日預借現金30,000元、94年12月20日預借現金45,000元、
    94年12月28日預借現金50,000元、95年1月19日預借現金26,
    000元、95年2月7日預借現金40,000元、95年3月 1日預借現
    金80,000元、95年3月24日預借現金120,000元、95年 3月28
    日預借現金25,000元等），此有債權人提出之消費帳明細及
    本院製作消費明細附卷可稽。如是，債務人消費性質顯已逾
    越薪資總額，而非屬日常生活所需，而達奢侈、浪費之程度
    。從而，本件債務人毀諾原因應屬「可歸責」於債務人之原
    因，而與消費者債務清理條例第151條第5項之要件不符；矧
    ，債務人依消費者債務清理條例更生之規定，欲將其恣意消
    費所造成之債務，任意轉嫁予債權人負擔，揆諸前引說明亦
    與本條例之立法目的有違，其請求亦屬欠缺權利保護之必要
    。
五、綜上所述，債務人之請求顯欠缺保護之必要，揆諸首引法條
    規定，應駁回之；又本件更生之聲請既經駁回，其保全處分
    之請求，已無必要，應併予駁回。爰依消費者債務清理條例
    第8條、第15條、民事訴訟法第95條、第78條裁定如主文。
中    華    民    國    98    年    7     月    6     日
                  民事庭法  官  顏世傑
上為正本係照原本作成。
如不服本裁定，應於裁定送達後10日內，以書狀向本院提出抗告
，並繳納抗告費新臺幣1000元。
中    華    民    國    98    年    7     月    6     日
                        書記官  劉玥秀


司法院資訊處製作；財團法人民間司法改革基金會備份。
